【裁判字號】    97,竹簡,536
【裁判日期】    970930
【裁判案由】    遷讓房屋
【裁判全文】
臺灣新竹地方法院民事簡易判決         97年度竹簡字第536號
原      告  甲○○
被      告  乙○○
被      告  長鴻營造股份有限公司
法定代理人  丙○○
訴訟代理人  戊○○
            丁○○
上列當事人間請求遷讓房屋等事件，本院於民國97年9月18日辯
論終結，判決如下：
    主    文
原告之訴駁回。
訴訟費用由原告負擔。
    事 實 及 理 由
一、原告主張：
（一）緣被告乙○○於民國 (下同)91 年1月1日向原告承租位於
      新竹市○○路○段588巷31號房屋5塊鐵門裡面全部及門前
      使用權，約定租賃期間至95年12月31日止，共計5年，租
      金每月新臺幣（下同）30,000元，並訂有房屋租賃契約書
      。嗣於租期尚未屆滿之95年9月28日，被告乙○○勾結被
      告長鴻營造股份有限公司（下稱長鴻公司），假藉國防部
      辦理老舊眷村改建名義，私自同意拆遷，並由長鴻公司拆
      除完畢，僅剩五片鐵門；又長鴻公司於拆除之際，基於不
      法所有之意思，未經原告同意，竊取原告置於該址之機車
      、自行車、鐵桌及信箱等物。
（二）對被告抗辯之陳述：
  １、對於被告長鴻公司所提之違占建戶眷舍（建物）點交切結
      書之真正並不否認，但稱該切結書係其與國防部所簽立，
      非與被告乙○○所簽立，且被告仍無權利同意國防部拆除
      房屋。
  ２、至於領取拆遷補償款部分，係因當時原告向國防部洽詢後
      ，國防部告以應向新竹市政府詢問，嗣經新竹市政府之黃
      奇生先生告知得以備齊文件申請拆遷補償款，始申請並領
      取該拆遷補償款。
（三）綜上，爰依租賃物返還請求權，請求被告乙○○騰空返還
      系爭房屋；另依侵權行為之法律關係，請求被告長鴻公司
      給付損害賠償金，並聲明：(1)被告乙○○應自新竹市○○
      路○段588巷31號遷出。(2)被告長鴻營造股份有限公司應
      負損害賠償責任。
二、被告乙○○主張：國防部於95年9月28日拆除系爭房屋，並
    非其所同意，僅系配合國防部拆遷作業將房屋淨空並搬遷，
    且於系爭房屋被拆除後，仍給付原訂租金每月30,000元予原
    告，至同年12月31日租期屆滿為止，況且原告在房子拆除之
    前即已簽立切結書同意主動搬遷，並領取拆遷補償款
    592,500元，有被告長鴻公司所提之違占建戶眷舍（建物）
    點交切結書及國防部令各乙紙為憑；再者，原告之系爭違占
    建戶房屋已經拆除，土地亦由國防部收回，原告之權利已消
    滅，何來遷讓房屋可言，是原告主張並無理由，答辯聲明：
    (1)駁回原告之訴；(2)訴訟費用由原告負擔。
三、被告長鴻公司經合法通知，未於言詞辯論期日到場，惟於本
    件調解程序時主張：國防部於拆遷前均有公告，新竹市政府
    亦有公告拆遷範圍，其只是依公告程序之指示於得標後進行
    拆除工程，且所有拆除程序均有依法辦理，並提出國防部94
    年3月29日勁勢字第0940004394號公告、違占建戶眷舍（建
    物）點交切結書、國防部96年1月22日昌易字第0960001587
    號令暨領款清冊節本（以上均為影本）等件為憑。爰聲明：
    駁回原告之訴。
四、本院之認定：
甲、程序方面：
    本件被告長鴻公司經合法通知，未於言詞辯論期日到場，核
    無民事訴訟法第三百八十六條所列各款情形，爰依職權由原
    告一造辯論而為判決。
乙、實體方面：
（一）原告主張：被告乙○○於9年1月1日向原告承租位於新竹
      市○○路○段588巷31號房屋5塊鐵門裡面全部及門前使用
      權，約定租賃期間至95年12月31日止，共計5年，租金每
      月30,000元，並訂有房屋租賃契約書。嗣於租期尚未屆滿
      之95年9月28日，被告乙○○勾結被告長鴻公司，假藉國
      防部辦理老舊眷村改建名義，私自同意拆遷，並由長鴻公
      司拆除完畢，僅剩五片鐵門，請求被告乙○○應自新竹市
      ○○路○段588巷31號遷出云云。被告乙○○則以：國防
      部於95年9月28日拆除系爭房屋，並非其所同意，僅系配
      合國防部拆遷作業將房屋淨空並搬遷，且於系爭房屋被拆
      除後，仍給付原訂租金每月30,000元予原告，至同年12月
      31日租期屆滿為止，況且原告在房子拆除之前即已簽立切
      結書同意主動搬遷，並領取拆遷補償款592,500元，有被
      告長鴻公司所提之違占建戶眷舍（建物）點交切結書及國
      防部令各乙紙為憑；再者，原告之系爭違占建戶房屋已經
      拆除，土地亦由國防部收回，原告之權利已消滅，何來遷
      讓房屋可言，原告主張並無理由等語置辯。
（二）經查，系爭房屋業經原告於九十五年間簽署點交切結書致
      國防部，該切結書之真正並為原告所不爭執，依該切結書
      記載：「立書人甲○○為新竹市（縣）第19村之違占建戶
      門牌號碼為：新竹市○○路○段588巷31號〈以下簡稱本眷
      舍【建物】〉現按國軍老舊眷村改建條例第二十三條之規
      定向國防部請領相關拆遷補償款，茲承諾以下事項：一、
      本人同意於國防部公告搬遷期限內主動搬遷，配合空軍實
      施眷舍〈建物〉點交，並檢具水、電、瓦斯、電話等設施
      報停、拆錶及費用繳清證明、戶籍遷出證明等資料，依通
      知日期實施房舍點交作業。二、本人如未於公告搬遷期限
      內主動搬遷，由國防部逕收回前揭眷舍〈建物〉座落之土
      地，並得移送管轄之地方法院裁定後強制執行。三、搬遷
      期限屆滿後，本人未搬遷之物品視為廢棄物，國防部及其
      所屬權責機關、單位得自行處理，本人絕無異議。」（詳
      本院卷第87頁）等語；嗣經國防部以96年1月22日昌易字
      第0960001587號令函通知原告核撥第1期拆遷補償款59萬2
      千5百元，原告並已具領在案，有該令函及領款清冊節本
      等影本（本院卷第88頁、第89、90、91頁）可稽；復參國
      防部於94年3月29日以勁勢字第0940004394號公告該新竹
      市第十七村、第十八村、第十九村之違占（建）戶搬遷日
      期為94年4月1日至94年9月30日，有該公告影本可參（本
      院卷第86頁），是則原告於簽署上開點交切結書及具領拆
      遷補償費時，即已屆搬遷期限，依其所簽署之切結書，其
      就該房屋之處分權（含事實上處分權）已拋棄，可資認定
      。況查，系爭建物於95年8月間業經國防部 (或辦理本項
      拆遷之權責機構、單位)之承包商長鴻公司拆除至僅餘五
      片鐵門，亦為兩造不爭執，則該房屋建物既經拆除並拋棄
      其處分權，原告請求被告乙○○遷讓系爭房屋，即屬無據
      。
（三）原告另主張：被告長鴻公司於拆除之際，基於不法所有之
      意思，未經原告同意，竊取原告置於該址之機車、自行車
      、鐵桌及信箱等物，且未通知原告，被告長鴻公司應負損
      害賠償責任（本院於言詞辯論期日闡明，究原告請求被告
      長鴻公司負損害賠償之具體內容及聲明為何，原告僅一再
      表示其被告長鴻公司應負賠償責任，未具體聲請其請求內
      容或金額）云云。被告長鴻公司抗辯：國防部於拆遷前均
      有公告，新竹市政府亦有公告拆遷範圍，其只是依公告程
      序之指示於得標後進行拆除工程，且所有拆除程序均有依
      法辦理等語。
（四）按當事人主張有利於己之事實者，就其事實有舉證之責任
      ，民事訴訟法第277條前段定有明文。次按民事訴訟如係
      由原告主張權利者，應先由原告負舉證之責，若原告先不
      能舉證，以證實自己主張之事實為真實，則被告就其抗辯
      事實即令不能舉證，或其所舉證據尚有疵累，亦應駁回原
      告之請求 (最高法院17年上字第917號判例意旨參照)。經
      查，本件原告主張被告長鴻公司於拆除之際，基於不法所
      有之意思，未經原告同意，竊取原告置於該址之廢機車、
      自行車、鐵桌及信箱等物，且未通知原告，被告長鴻公司
      應負損害賠償責任云云，固據其提出本院另案調解程序筆
      錄影本一件（詳本院卷第13、14頁）為憑，惟該此充其量
      僅得證明被告乙○○於被告長鴻公司拆除系爭房屋前曾看
      見該等物品置於該處十餘年，尚無法逕以此即認為被告長
      鴻公司之人員於拆除之際，基於不法所有而竊取該等物品
      ；另參以系爭房屋拆除時，並無人員管制或封鎖進出之規
      定及情形，其是否有其他第三人至該處取走系爭物品，亦
      未可知，或已混入拆除廢棄物（該舊機車、腳踏車已無車
      牌、輪胎破損、棄置十餘年，客觀交易價值甚低）被一併
      清除，非無可能；是此，原告尚未能舉出明確證據證明何
      人取走其所指之物品，揆諸前開判例意旨，其此部分之請
      求，非可憑採，應予駁回。
丙、本件判決基礎已臻明確，兩造其餘之攻擊或防禦方法及未經
    援用之證據，經本院斟酌後，認均不足影響本判決之結果，
    自無逐一詳予論駁之必要，併此敘明。
丁、據上論結，本件原告之訴為無理由，依民事訴訟法第436條
    第2項、第78條，判決如主文。
中    華    民    國    97    年     9    月     30   日
                  新竹簡易庭  法  官  陳順珍
以上正本係照原本做成。
如對本判決上訴，須於判決送達後20日內向本院提出上訴狀。
中    華    民    國    97    年     9    月     30   日
                              書記官  周育瑜


司法院資訊處製作；財團法人民間司法改革基金會備份。
